【裁判字號】    94,訴,793
【裁判日期】    950915
【裁判案由】    違反貪污治罪條例等
【裁判全文】
臺灣臺南地方法院刑事判決
公  訴  人  臺灣臺南地方法院檢察署檢察官
被      告  丙○○
                  送達地臺南.
選任辯護人  黃正彥  律師
            黃雅萍  律師
被      告  壬○○
                  送達地臺南.
選任辯護人  黃溫信  律師
            徐美玉  律師
            黃紹文  律師
上列被告二人因違反貪污治罪條例等案件，經檢察官提起公訴（
九十三年度偵字第五六四三號），本院判決如下：
    主  文
丙○○、壬○○均無罪。
    理  由
壹、本件公訴意旨略以：被告丙○○於民國（下同）九十年至九
    十一年間，原擔任臺南縣立五王國民小學（下稱五王國小或
    該校）教師兼任教務處教學組組長，負責該校教學安排等業
    務；被告壬○○原為五王國小之教師兼教務處主任，負責教
    學、課程安排等督導業務，二人均為依據法令從事公務之人
    員。緣於九十年九月至十二月間（即九十學年度上學期），
    臺南縣政府教育局配合教育部推動二六八八專案計畫「新世
    紀（代）卓越教育」計畫（下稱二六八八專案，即全國二六
    八八名代課教師補助經費），擇定縣內部分小學實施並補助
    該等學校聘請代課教師之鐘點費，其中五王國小亦係該專案
    實施對象，由被告壬○○、丙○○二人擔任專案承辦人，期
    間上述二人因見補助經費之代課節數尚未報足，若未設法消
    粍使用則所有剩餘經費則須於九十年十二月三十一日全數繳
    回相當可惜，且惟恐預算若未完全執行，將來預算有遭縮減
    之虞，竟基於犯意聯絡，明知乙○○、辛○○、丁○○、蔡
    淑娟、黃淑娟、林維楨等六人並未實際於九十年九月至十二
    月間有受聘擔任二六八八專案之代課教師，竟利用渠等職務
    上有監督或安排教學課程之機會，製作乙○○等六人有於該
    期間上課之內容不實課程表，並分別以乙○○、辛○○、丁○○、蔡淑娟、黃淑娟五人名義各虛報九十六小時，以林維
    楨名義虛報六十六小時之鐘點費，另於九十年十二月二十八
    日會計年度終了前，由被告丙○○倉促製作內容不實之薪資
    印領清冊，並請不知情之丁○○、蔡淑娟、黃淑娟、林維娟
    等四人，在印領清冊上簽名領款，乙○○、辛○○二人則因
    是時不在學校，被告壬○○及丙○○在未經乙○○及辛○○
    之同意或授權下，即擅自要求不知未經授權之技工楊華香及
    另名老師戊○○，代上述二人簽名於上開印領清冊上，並持
    該偽造之薪資印領清冊向會計員己○○及出納蔡峰英行使，
    以詐領該專案之鐘點費，共計詐得新臺幣（下同）十四萬一
    千九百六十元，並足生損害於乙○○及辛○○本人及審計機
    關對預算執行控管之正確性。嗣於九十一年初，該校會計員
    己○○及出納庚○○發現有異，而向校方反應，被告壬○○
    、丙○○等人為免東窗事發，情商由被告丙○○簽陳以其電
    腦路徑設定錯誤為由，始將原製作之乙○○等六人代課課程
    表抽換並刪改印領清冊重新辦理核銷，於九十一年一月九日
    將所詐領之前開款項繳還臺南縣政府等情，因而認被告丙○○、壬○○等人違反貪污治罪條例第五條第一項第二款、刑
    法第二百十六條、第二百十三條行使不實登載之公文書罪云
    云。
貳、程序方面
一、公訴人認本件被告丙○○前雖因同一案件經臺灣臺南地方法
    院檢察署檢察官於九十二年十一月二十八日以九十二年度偵
    字第一二五五九號不起訴處分，並經臺灣高等法院臺南分院
    檢察署於九十二年十二月十二日駁回再議確定，然經臺灣臺
    南地方法院檢察署另以九十三（起訴書誤載為九十二）年度
    偵字第五六四三號案件重新偵查，於九十三年七月一日，執
    本院核發之搜索票至五王國小進行搜索並循線調查後，發現
    有下列前案未予斟酌之新事實、新證據：
  (一)人事管理員張致敏所簽（附於九十三年度偵字第五六四三號
    卷(三)第一九二頁）：「有關新世紀卓越教育二六八八專案辦
    理之始，承辦單位並無（依規定）知會本人，故事前毫無知
    悉所聘代課教師之相關事宜，如今整個活動業已結束方知會
    本人，依理實無從審核亦無審核之權責及必要性」等語，可
    證丙○○等於事後得知檢調單位可能在偵辦本案，猶思勾串
    人事室職員為其背書，惟因未依規定事前知會，人事單位承
    辦員不願冒違法責任為其背書。
  (二)被告丙○○於九十一年一月九日第一次簽呈（附於九十三年
    度偵字第五六四三號卷(一)第一０二頁）時，對於為何虛報鐘
    點費，先則以電腦路徑錯誤為由說明造成誤報之原因，其後
    於搜索當日又發現丙○○另於九十一年七月十八日之說明書
    上（附於聲搜卷一０一頁)，辯稱因業務繁忙，未即將檔案
    中未執行之部分刪除為由，說明將前述乙○○、辛○○、丁○○、蔡淑娟、林維楨、黃淑娟等六名代課教師仍列入計算
    鐘點費之原因，二者互相矛盾，顯係因其解釋，太過違反常
    理，難以自圓其說，始出現前後不一致之情形。
  (三)聲搜卷第一０二至一０七頁及九十三年度偵字第五六四三號
    卷(三)第一九三至二０七頁所示之二六八八專案之代課教師課
    表所示，二者間就教師姓名與代課教師姓名之列法不同，就
    代課期間及扣除日期之列載方式亦不同，顯見乙○○等人之
    課程表係案發事後補作，其目的則在湊足並消化縣府之補助款
    ，否則若依被告丙○○所辯係電腦資料漏未刪除，則二者之
    課程表方式理應相同方符常情。
  (四)前不起訴處分書僅以被告丙○○不實之說明，及證人壬○○
    （實則係共犯）不實之證述，作為認定被告丙○○未有犯罪
    嫌疑之主要論據，對於眾多證人不利被告之證述，例如：證
    人丁○○在九十一年七月二十九日調查員訊問時證稱：其領
    款時有問丙○○說好像沒有這麼多錢，丙○○則答稱錢先領
    回去，他事後再查等語（按公款之進出係屬敏感及應謹慎處
    理之事項，被告丙○○若無犯罪故意，在別人發現並提醒其
    支付之公款有異時，正當負責之承辦公務員，即應立即查明
    並補正，焉有叫人先領款，事後再查清楚之理？），及其他
    證人在調查員詢問中所示之諸多不利被告二人之證詞及調查
    員所搜扣之物證，均（在不起訴處分書中）漏未審酌，而合
    乎刑事訴訟法第二百六十條第一款之規定，應重新起訴云云
    。
二、按刑事訴訟法第二百六十條第一款所謂發見新事實或新證據
    者，係指於【不起訴處分前未經發現至其後始行發現者而言
    】，若不起訴處分前，已經提出之證據，經檢察官調查斟酌
    者，即非該條款所謂發見之新證據，不得據以再行起訴；又
    所謂新事實新證據，祇須為不起訴處分以前未經發現，且足
    認被告有犯罪嫌疑者為已足，並不以確能證明犯罪為必要，
    既經檢察官就其發現者據以提起公訴，法院即應予以受理，
    為實體上之裁判（司法院院字第一六四一號解釋、最高法院
    五十七年臺上字第一二五六號、四十四年臺上字第四六七號
    、六十九年臺上字第一一三九號判例要旨參照）。
三、查法務部調查局臺南縣調查站（下簡稱臺南縣調查站）於九
    十一年七月三日起至九十二年八月二十一日止，對被告丙○○、壬○○、庚○○、己○○、乙○○、辛○○、丁○○、
    蔡淑娟、林維楨、黃淑娟等人進行訊問，製作調查筆錄後，
    連同五王國小經費動支請示單、二六八八專案代課教師鐘點
    費印領清冊、二六八八代課教師代課時數明細表、代課教師
    之授課課程表、臺南縣政府九十年十月十一日九０府教學字
    第一五０八四四號函暨附件、五王國小領款收據存根聯、現
    金出納備查簿、五王國小收入憑證、臺南縣永康市農會代理
    永康市公庫送款憑單回單等，於九十二年十月二十二日以調
    勵肅字第０九二六七八０七六二０號函函送被告丙○○至臺
    灣臺南地方法院檢察署偵辦，經該署於九十二年十月二十三
    日收文後，以九十二年度他字第一二九三號案件受理及進行
    偵查，嗣經承辦檢察官調查後，於九十二年十一月十八日簽
    請改分九十二年偵字第一二五五九號案件，復於九十二年十
    一月二十八日對被告丙○○為不起訴處分，再經臺灣高等法
    院臺南分院於九十二年十二月十二日以九十二年度上議字第
    一一九一號駁回處分確定，合先敘明。
四、次查公訴人以被告丙○○九十一年一月九日簽呈敬會人事室
    時，經人事管理員張致敏於簽呈上有所批註數語，即認被告
    丙○○於事後得知檢調單位可能在偵辦本案，始為勾串證人
    ，始為前開簽呈，而認前開簽呈與人事管理員張致敏之批註
    係屬新事實、新證據云云。然查，被告丙○○於九十二年八
    月二十一日接受臺南縣調查站約談時業已供述：「（你發現
    錯誤後，如何處理？前述已經發給乙○○等人之代課鐘點費
    如何處理？）我發現錯誤後有馬上通知教務主任壬○○，賴
    主任並馬上轉告校長甲○○，後來校長指示要我們馬上聯絡
    聯絡已經領錢之乙○○等人，我聯絡他們並解事後，乙○○
    等五人也同意將錢歸還，之後校長為慎重起見指示我們應擬
    定【簽呈】，說明原因並將溢領經費沖回補正，所以我乃製
    作簽文於九十一年一月九日呈請校長決行，將溢領經費沖回
    補正」等語明確（九十二年度他字第一二九三號卷第七頁）
    ，足證被告丙○○九十一年一月九日之簽呈，並非前開不起
    訴處分前未經發現至其後始行發現之證據。復觀之前開簽呈
    首列之敬會單位，其中會計員己○○於九十一年一月十日收
    受該簽呈時，在上批註「請補會人事管理員審核教師資格及
    課程節數」等語，故人事管理員張致敏於收受前開簽呈時，
    於九十一年一月二十三日以另簽批註「有關新世紀卓越教育
    二六八八專案辦理之始，承辦單位並無（依規定）知會本人
    ，故事前毫無知悉所聘代課教師之相關事宜，如今整個活動
    業已結束方知會本人，依理實無從審核亦無審核之權責及必
    要性」等語，足徵被告丙○○於九十一年一月九日所為之前
    開簽呈，乃因敬會會計員己○○時，經己○○指正應同時敬
    會人事管理員，始加會人事管理員張致敏，並非被告丙○○
    於事後知悉檢調單位調查（即九十一年七月間）時，始補行
    簽呈，而人事管理員張致敏所為前開批註乃附於被告丙○○
    所為前開簽呈內，是以，該簽呈既於前開不起訴處分前業已
    發現之證據，實難因檢察官在原已發現之簽呈上發覺前開批
    註，即認此乃新證據、新事實至明。
五、公訴人又以被告丙○○於九十一年一月九日第一次簽呈時，
    所述虛報鐘點費之原因，與其於九十一年七月十八日之說明
    書上所載緣由，互有不一致云云。然查，被告丙○○九十一
    年一月九日所提出之簽呈，業於前開不起訴處分前已存在之
    證據，其上詳細說明溢發鐘點費之原因，而公訴人嗣於九十
    三年七月一日至五王國小執行搜索時，經被告丙○○主動提
    供九十一年七月十八日說明書一紙，然該紙說明書並非經一
    般公文流程批核之公文書，此由其上並無按捺被告丙○○之
    署押、印文以及各級主管單位之批示可明，另參以臺灣臺南
    地方法院檢察署扣押物品目錄表亦明確記載「丙○○提供之
    九十一年七月十八日說明書」可明，足徵該紙說明書僅單純
    係被告丙○○提供搜索執行單位以說明二六八八專案溢發乙○○、丁○○、蔡淑娟、林維楨、黃淑娟等人代課費用情形
    之用，且觀之該紙說明書上載之說明內容，亦與被告丙○○
    前開供述內容並無出入。再輔以前開簽呈所載溢發代課費用
    之原因乃「因電腦檔案路徑設定錯誤」，與前開說明書所指
    「無立即將檔案中未執行部分之課程表刪除」，均係因電腦
    檔案錯誤所致，亦無互為矛盾之情形，因此，殊難以於不起
    訴處分前業已發現之前開簽呈，與被告丙○○事後主動提供
    之說明書記載互有些微出入，即認前開簽呈與說明書即屬新
    證據、新事實。
六、再查公訴人主張於九十三年七月一日核發之搜索票至五王國
    小進行搜索時，扣得被告丙○○所提出二六八八專案擬由乙○○、辛○○、丁○○、蔡淑娟、林維楨、黃淑娟等代課教
    師之授課課程表六紙（聲搜卷第一０二至一０七頁），核與
    五王國小於九十三年九月二十七日以九三校小會字第０九三
    ００００００九二號函檢送之二六八八專案之李合正等十五
    名代課教師之授課課程表記載方式不同云云。然查前開乙○○、辛○○、丁○○、蔡淑娟、林維楨、黃淑娟等人之授課
    課程表以及李合正等十五名教師之授課課程表，早於臺南縣
    調查站以前開調勵肅字第０九二六七八０七六二０號函送被
    告丙○○至臺灣臺南地方法院檢察署偵辦時，業已連同移送
    函文併送該署，並附於前開九十二年度他字第一二九三號卷
    內第六一至八十頁中，換言之，前開授課課程表於檢察官偵
    查終結及綜觀全卷審酌後對被告丙○○為不起訴處分前，業
    已存在，核與刑事訴訟法第二百六十條第一款所規定之新證
    據要件並不相合。
七、公訴人復以前開不起訴處分書僅以被告丙○○不實之說明以
    及證人壬○○不實之證述，作為認定被告丙○○無犯罪嫌疑
    之主要論據，對於其餘證人，例如丁○○等人不利被告之證
    述，均漏未審酌云云。惟查，證人庚○○、己○○、乙○○
    、辛○○、丁○○、蔡淑娟、林維楨、黃淑娟等人，先後於
    九十一年七月三日至九十二年八月二十一日間，在法務部調
    查局臺南縣調查站，以證人身分接受訊問，並經該局將各該
    證人供述筆錄移送臺灣臺南地方法院檢察署偵辦，此見臺灣
    臺南地方法院檢察署九十二年度他字第一二九三號卷第十四
    至五七頁即明，足見證人丁○○等人之證述，乃於前開不起
    訴處分前業已存在之證據，且經檢察官參酌證人乙○○、丁○○、蔡淑娟、林維楨、黃淑娟、辛○○所為之證述內容而
    為判斷，始為前開不起訴處分，此有前開不起訴處分書一份
    在卷可資佐證，並非專以證人壬○○之證述為斷，是以，公
    訴人所指前開不起訴處分漏未斟酌丁○○等證人於臺南縣調
    查正所為之證述云云，顯有誤會，故此部分證據亦非刑事訴
    訟法第二百六十條第一款規定所指之新證據。
八、第查，證人乙○○、辛○○、丁○○、蔡淑娟、林維楨、黃
    淑娟、庚○○、己○○等人，均於前開不起訴處分前業已存
    在之證人，復經臺南縣調查站訊問完畢者，已見前述，且與
    事後所為之供述內容並無出入，故亦非屬新事實、新證據。
    綜上，公訴人前開所指足以對被告丙○○再行起訴所憑之各
    節證據，均係於前開不起訴處分前業已發見，並已存在之證
    據，核與刑事訴訟法第二百六十條第一款規定之要件有違，
    因此，公訴人認前開證據係屬新事實、新證據云云，顯有誤
    會。
九、惟公訴人另舉出多名證人所為之供述，未及於前案偵查時發
    現與經斟酌，諸如證人楊華香、許玉蘭、蕭正一、楊諭澄、
    許麗貞於偵查中之供述部分，確屬前開不起訴處分前，未曾
    發現之證據，亦未經檢察官調查斟酌者，因此，公訴人以此
    部分再行起訴被告丙○○，尚非無據，至是否足以證明被告
    丙○○確有犯罪，依首開說明，應經法院予以受理，而為實
    體上之裁判，是以，被告丙○○之辯護人主張本件有刑事訴
    訟法第三百零三條第四款應為不受理判決乙節，容有未合，
    併先敘明。
參、實體方面
一、按犯罪事實應依證據認定之，無證據不得認定其犯罪事實；
    不能證明被告犯罪者，應諭知無罪之判決，刑事訴訟法第一
    百五十四條第二項、第三百零一條第一項分別定有明文。又
    按刑事訴訟法第一百六十一條第一項規定檢察官就被告犯罪
    事實，應負舉證責任，並指出證明之方法。對於其所訴之被
    告犯罪事實，應負提出證據及說服之實質舉證責任，倘所提
    出之證據，不足為被告有罪之積極證明，或其闡明之證明方
    法，無從說服法官以形成被告有罪之心證，基於無罪推定之
    原則，自應為被告無罪判決之諭知。而所謂認定犯罪事實之
    證據，係指足以認定被告確有犯罪行為之積極證據而言，如
    未發現相當證據，或證據不足以證明，自不能以推測或擬制
    之方法，以為裁判基礎。再者，刑事訴訟上證明之資料，無
    論其為直接證據或間接證據，均須達於通常一般人均不致於
    有所懷疑，而得確信其為真實之程度，始得據為有罪之認定
    ，若其關於被告是否犯罪之證明未能達此程度，而有合理性
    懷疑之存在，致使無從形成有罪之確信，根據「罪證有疑，
    利於被告」之證據法則，即不得遽為不利被告之認定，其以
    情況證據（即間接證據）斷罪時，尤須基於該證據在直接關
    係上所可證明之他項情況事實，本乎推理作用足以確證被告
    有罪，方為合法，不得徒憑主觀上之推想，將一般經驗上有
    利被告之其他合理情況逕予排除。再按貪污治罪條例第五條
    第一項第二款之公務員利用職務上之機會，詐取財物罪，性
    質上仍屬詐欺罪之一種；故而應以行為人（依據法令從事公
    務之人員，或受公務機關委託承辦公務之人）有圖【為自己
    不法所有之主觀犯意存在】，並表現於外，在【客觀上有利
    用其可乘之事機而使相對人陷於錯誤致交付財物】，以遂其
    獲取不法所有犯意之目的者，為其構成要件；又刑法第二百
    十三條不實登載公文書罪之成立，除客觀上公務員在其職務
    上所掌公文書，有為虛偽不實之登載行為，且足生損害於公
    眾或他人外，其在【主觀上須明知為不實，所謂明知係指直
    接之故意】而言（最高法院八十三年度臺上字第六七０六號
    、六十九年臺上字第五九五號裁判要旨參照），換言之，犯
    刑法第二百十三條之罪乃以「明知」為其主觀要件，而所謂
    「明知」係指犯人明知構成犯罪之事實並有意使其發生之直
    接故意，亦即刑法第十三條第一項規定之範疇，若僅是行為
    人對於構成犯罪之事實預見其發生，而其發生並不違背其本
    意者，僅屬間接故意（最高法院二十二年上字第四二二九號
    判例、九十一年度臺上字第七二六０號判決要旨要旨參照）
    。
三、公訴人認被告壬○○涉犯本件貪污治罪條例第五條第一項第
    二款等罪嫌，無非以證人乙○○、辛○○、丁○○、蔡淑娟
    、林維楨、黃淑娟、庚○○、己○○、楊諭澄、楊華香、許
    麗貞、蕭正一之證述以及被告丙○○九十一年一月九日簽呈
    、九十一年七月十八日之說明書、授課課程表、二六八八專
    案代課教師鐘點費印領清冊、五王國小經費動支請示單及公
    庫送款憑單回單為其主要論據。然訊之被告丙○○、壬○○
    均否認有何明知不實之事項，而登載於職務上所掌之公文書
    以及利用職務上之機會，詐取財物之犯行。【被告丙○○】
    堅稱：其執行二六八八專案時，最初乃為減輕一般教師及兼
    任行政工作之教師之課堂數而進行規劃製作代課教師授課課
    程表，規劃完成後請示校長甲○○，因校長指示兼任行政工
    作之教師授課堂數業已較一般教師為少，不宜再為減輕，故
    被告丙○○即直接執行為一般教師減輕課堂之授課課程表，
    而疏未將預計為兼任行政工作教師代課部分之課程表刪除，
    遲至九十年十二月間，因會計年度即將結束，又逢新年假期
    前，被告丙○○緊急通知二六八八專案之代課教師，包含前
    開應刪除課程表之乙○○、辛○○、丁○○、蔡淑娟、林維
    楨、黃淑娟等代課教師至學校，在二六八八專案代課教師鐘
    點費印領清冊上先行簽名，其中乙○○、辛○○經聯絡因不
    克前來簽名，故授權被告丙○○央請戊○○、楊華香代為簽
    名後，於九十年十二月二十八日呈請經費動支請示單，經呈
    會計己○○審核後，由己○○於同日製作支字第四九六號支
    出傳票，再送請出納庚○○開立附表編號一所示之支票，當
    日即提示領款，楊華香再依庚○○之指示將款項交予被告丙○○後，丙○○即依前開印領清冊通知代課教師領取，直至
    丁○○反應所代課節數應該沒有這麼多，才重新查證，發現
    乃依照前開未刪除之課程表溢發代課費用，故未發放予辛○○，並告知被告壬○○，二人偕同向校長甲○○報告，甲○○立即指示被告丙○○上簽並立刻追回溢發款項，而於九十
    一年一月九日全數追回，並由出納庚○○製作收入憑證，於
    當日繳回臺南縣永康市農會代理永康市公庫等情。【被告壬○○】則堅稱：被告丙○○疏未將計畫為兼任行政工作教師
    代課部分之課程表刪除，並依該未刪除之課表溢發代課費用
    ，直至丁○○告知丙○○代課費用金額過高，被告丙○○始
    察覺上情，立即向其報告始知悉上情，並共同向校長甲○○
    報告等語。
四、本件乃針對二六八八專案，與新世紀卓越教育計畫無涉
  (一)查二六八八專案乃教育部為解決教師人力不足所提的增置人
    力專案，擬定增置二六八八名代課教師之人力，分配給各縣
    政府自行運用在九年一貫發展，其中臺南縣政府依此另擬定
    新世紀卓越教育計畫、向下紮根英語學習活動計畫、輔導員
    減課等專案，讓各校依學校特色發展提出計畫申請，因此，
    【二六八八專案】與【新世紀卓越教育計畫】係不同性質之
    專案，各校均需於九十年八月三十日前將計畫送審，經費使
    用至九十年十二月三十一日止，剩餘款需全部繳回，其中五
    王國小申請二六八八專案及新世紀卓越教育計畫通過後，分
    別獲撥助三十七萬四千四百元及八萬九千六百元等經費，業
    經臺南縣政府於九十四年九月九日以府教學字第０九四０一
    九七三一八號函檢送之九十年度二六八八專案補助相關計畫
    資料、臺南縣政府九十年十月十一日以九０府教學字第一五
    ０八四四號函暨附件、五王國小學費收入憑證、匯款解付傳
    票、收入傳票、明細分類帳（本院卷(一)第一二六至一三九頁
    、九十三年度偵字第五六四三號卷(一)第六九至七０、九三至
    九六頁）各一份在卷可稽。
  (二)證人即案發當時臺南縣教育局學管課負責二六八八專案承辦
    人員許玉蘭於九十三年七月十六日於偵查中亦證述：「（在
    教育局期間有無辦理二六八八專案）有，二六八八專案最主
    要是教育部為了解決人力不足所提的增置人力專案，分配給
    各縣政府自行運用在九年一貫發展，臺南縣市擬定新世紀卓
    越教育計畫，讓各校依學校特色發展提出計畫申請，由教育
    局審核計畫與概算，該專案只用於代課老師，編制內的老師
    不能請領二六八八的經費，該筆經費使用當時只有到九十年
    十二月三十一日，至於九十一年一月就必須由各校自行因應
    ，因為教育部不知是否要繼續核撥經費」、「（當時在九十
    年十二月下旬有無向各校催促請款否則經費將收回）未即時
    送交經費概算者我會電話告知，因各該計畫都是要一次核報
    ，且同一計畫不能重複申報，原則上應該是要在教育局審核
    計畫及經費概算表及領款收據，再加上主計及財政等相關單
    位審核通過後就才會將經費核撥到公庫，至於各學校何時向
    公庫領款發予代課老師並非我們的權責」等語明確（九十三
    年度偵字第五六四三號卷(二)第四四至四九頁），核與證人即
    案發當時五王國小之校長甲○○於本院審理時證述：「（是
    否知道二六八八專案是何內容）要減輕老師負擔。由教育部
    編經費，將全國二六八八名代課老師增額分配給各地學校」
    、「（二六八八專案與英語向下紮根專案、新世紀卓越計劃
    是否相同）不一樣。二六八八專案與「英語向下紮根專案」
    是相同的，但是臺南縣政府因為申請執行二六八八專案的學
    校不踴躍，所以，故將經費撥給臺南縣政府，自行規劃的「
    新世紀卓越計劃」，該計劃是要發展學校特色。以上是我的
    記憶，仍以老師所述為主」等語（本院卷(二)第六九至七四頁
    ），與被告丙○○、壬○○所述二六八八專案之目的互核相
    符，足證二六八八專案確實為解決人力不足，協助各申請學
    校短期聘用代課教師之經費，與「新世紀卓越計畫」之性質
    、目的、經費補助金額均不相同，是以，公訴人認二六八八
    專案與新世紀卓越教育計畫係屬同一專案容有誤會。
五、被告丙○○、壬○○乃於執行二六八八專案之初，業已規劃
    乙○○、辛○○、丁○○、蔡淑娟、林維楨、黃淑娟等人擔
    任此專案之代課教師
  (一)訊據證人即案發當時五王國小之校長甲○○於本院審理時證
    述：「（二六八八專案有無是要聘請失業之代課老師即流浪
    老師）不是。只是要減輕老師的工作量。二六八八個名額，
    每個名額每星期代課節數是三十節」、「（丙○○第一次就
    二六八八專案擬定計劃是否遭你退回重議）是。原因是我認
    為不要只減輕主任的工作，要減輕全體老師的工作」、「（
    丙○○第一次二六八八專案擬定計劃有無成書面給你）沒有
    。只口頭報告。她說要減主任的課，我認為主任的節數已比
    較少，應減少全體教師的節數。我對書面沒印像，是否有給
    我，我忘記了」、「（丙○○就二六八八專案從新擬定計劃
    後，有無交書面或課程表給你裁決）沒有第二次。第一次計
    劃我說不可以，再來丙○○就沒有來找我報告，之後就是來
    告訴我業務錯誤，我叫她把錢追回來」、「（丙○○向你報
    告二六八八專案執行錯誤原因）她說我不答應主任減課部分
    她忘記刪除，她發放款項就依舊資料發放。二六八八專案是
    教師於當年九月份開始上課，一直到當年十二月經費才撥下
    來，所以到十二月份才開始發放，期間很長，所以才搞錯」
    等語明確，足證被告丙○○、壬○○確實於規劃二六八八專
    案之初，有將乙○○、辛○○、丁○○、蔡淑娟、林維楨、
    黃淑娟等人分配為兼任行政工作之教師代課部分，嗣因證人
    甲○○之指示不予執行。
  (二)又徵之被告丙○○供述其乃依獲分配代課教師之名額，依序
    就減少專任教師、兼任行政工作之教師之方式予以分配並製
    作各位代課教師獨立之課程表，而乙○○、辛○○、丁○○
    、蔡淑娟、林維楨、黃淑娟等人即分配至為兼任行政工作之
    教師代課之部分，依此思考邏輯，其所製作代課教師明細、
    課程表排列方式即將乙○○等人排列於最後六名，而證人甲○○指示無需減少兼任行政人員授課時數時，被告丙○○、
    壬○○即將該部分之課表直接不予執行，並不影響其餘專任
    教師部分課程表之執行乙節，亦不違反常情，況五王國小申
    請二六八八專案之計畫，早於九十學年度上學期開學前即已
    通過，並於開學之初即需安排規劃代課教師之授課課程表，
    衡之常情，五王國小獲撥經費金額業已確定，且下學期可否
    獲撥經費，均不確定，此有台南縣政府九十府教學字第一五
    ０八四號函在卷可按，因此，被告丙○○規劃之初，理應會
    將全部經費加以運用，始合乎常情，嗣因校長甲○○之指示
    ，而未予執行部分代課教師之課程表，是以，不能以被告丙○○、壬○○有溢發代課教師鐘點費，即遽認被告丙○○、
    壬○○乃因為消耗預算，倉促製作不實課程表，而有刑法第
    二百十三條之罪嫌。
  (三)至扣案之乙○○、辛○○、丁○○、蔡淑娟、林維楨、黃淑
    娟等人之課程表（九十二年度他字第一二九三號第七五至八
    ０頁），雖核與有執行之李合正等二十三名代課教師之課程
    表所載之內容文字略有不同，前者乃以「代課日期以9/24～
    12/31」、「教師姓名」之方式表現，後者則以「代課時間
    ：90年9月24日～90年12月28日」、「代課教師姓名」之方
    式呈現，乃據被告供述係因發生溢發代課教師鐘點費後，為
    區別已執行及未執行之課程表，始事後作以上之修正，倘若
    被告丙○○有意詐領二六八八專案代課教師鐘點費，其於九
    十年十二月二十八日呈請經費動支請示單時，並未將課程表
    做為附件，換言之，課程表均由其規劃存檔於電腦中，於發
    現溢發鐘點費而辦理追回之際，始依會計己○○要求補提課
    程表，故其製作課程表時既可參考先前之格式，何需提出記
    載格式不同之課程表，故應以被告丙○○所述係為事後區別
    而做此部分之格式乙節較屬可信，因此，課程表之記載格式
    固屬有異，亦無法單憑此即認被告丙○○、壬○○事後始製
    作不實之課程表。
六、被告二人並非明知乙○○、辛○○、丁○○、蔡淑娟、林維
    楨、黃淑娟等人未擔任代課教師，而故意製作內容不實之印
    領清冊虛報鐘點費
  (一)查乙○○、辛○○、丁○○、蔡淑娟、林維楨、黃淑娟等人
    於九十年九月至十二月間，仍有在五王國小擔任其他課程之
    代課教師乙節，業經證人蔡淑娟、辛○○、林維楨、丁○○
    、黃淑娟等人於臺南縣調查站訊問時及偵查中供述明確（九
    十二年度他字第一二九三號卷第二０至五七頁、九十三年度
    偵字第五六四三號卷一第十至十八頁），又觀之檢察官指揮
    臺南縣調查局執行搜索時，所扣得之五王國小九十年九月份
    至十二月份之教職員工薪津一覽表（九十三年度偵字第五六
    四三號卷(一)第一四０至一七九頁）上明確記載有代課教師蔡
    淑娟、林維楨、乙○○、辛○○等人受有薪資給付，其中尚
    包含二六八八專案中之其餘代課教師，例如黃信恩、呂亮瑩
    、吳佩綺、黃郁郡等人亦因擔任一般課程之代課教師而受有
    資新給付，換言之，二六八八專案與一般課程之代課教師並
    未嚴加區分部分重疊，同時在五王國小授課，故被告丙○○
    、壬○○縱因未執行乙○○、辛○○、丁○○、蔡淑娟、林
    維楨、黃淑娟等人之課程表，因其等仍在該校擔任其他課程
    之代課教師，且二六八八專案代課教師授課節數亦無上限，
    此有臺南縣政府於九十五年三月六日以府教學字第０九四０
    二六二一九０號函覆本院屬實，有該函在卷可按（本院卷(二)
    第三六至四五頁），因此，被告丙○○、壬○○於九十年九
    月開學前規劃課程，直至同年十二月二十八日製作印領清冊
    時，一時無法意識到其等非二六八八專案之代課教師，亦與
    常情並不相悖。
  (二)又查，臺南縣政府於九十年十月十一日以前開九十府教學字
    第一五０八四號函知五王國小及承辦之被告丙○○，應儘速
    提送經費概算表及領款收據，始得領取補助鐘點費，而該補
    助經費僅使用至九十年十二月三十一日止，嗣於九十年十一
    月三十日將二六八八專案經費三十七萬四千四百元撥入五王
    國小，此有五王國小明細分類帳、收入憑證、匯款解付傳票
    （九十三年度偵字第五六四三號卷(一)第九三至九四頁），而
    九十年十二月二十九、三十日適逢星期六、日，故被告丙○○、壬○○必須五王國小收受補助經費後一個月內，請領動
    支該項經費，因此，被告丙○○、壬○○於九十年十二月二
    十八日前完成製作印領清冊及動支請示單，並請相關代課教
    師於印領清冊中簽名，倉促之間，疏未留意部分課程表未予
    執行，而乙○○、辛○○、丁○○、蔡淑娟、林維楨、黃淑
    娟等代課教師仍在學校繼續擔任其他課程之代課教師，而誤
    認為其等確有擔任二六八八專案之代課教師乙情，亦非不能
    想像。
  (三)另查，前開未執行課程表所列之代課教師丁○○、蔡淑娟、
    林維楨、黃淑娟等人，分別於本院審理時及偵查中證述：其
    等均經被告丙○○之通知親自到校於印領清冊上簽名，事後
    有領取二六八八代課教師鐘點費，嗣因被告丙○○通知發放
    錯誤，始繳回等語，足徵丁○○等代課教師於簽名及領取二
    六八八專案代課鐘點費時，對於攸關自身代課鐘點費之節數
    、金額多寡等，均未意識或詳查到是否與實際情況有所出入
    ，況被告丙○○、壬○○等執行人員本於漏未刪除之課程表
    製作印領清冊及核發鐘點費，何以查悉，益證被告丙○○、
    壬○○等人並非明知乙○○等人未擔任代課教師，而故意製
    作內容不實之印領清冊虛報鐘點費。
  (四)雖乙○○部分未在印領清冊上簽名，然據其於本院審理時到
    庭證述：「（你是否二六八八專案的代課教師）當時我沒有
    代課二六八八專案」、「（你是否領有一筆二六八八專案費
    用二萬多元）有。但又通知說有錯誤，就又追回」、「（既
    然你未就二六八八專案代課，為何又領該代課費）我去時他
    們給我，我沒有注意。代課都由組長丙○○負責，她說有錢
    領，我說我為配合學校去進修，沒有辦法去簽名，我就請她
    找人代簽名」、「（請陳述當時通知情形）時間不記得，是
    丙○○打電話通知我，說有一筆代課費用要領，要我過去，
    我說我不能過去，請她幫我處理簽名事宜」、「（丙○○打
    電話給你的時間）白天中午時。因當時我在家打報告，所以
    印象比較深刻」、「（過多久她把錢交給你）是我自己去找
    她。她就將錢交給我」、「（領錢，是你自己找她拿）我剛
    好要去學校，就找她領，時間不記得」、「（你領二萬多元
    時，有無感覺錯誤）我當時比較忙，沒有注意那麼多。我想
    通知我領錢，我就去領。我以前也曾有領過二萬多元」、「
    （本案你有授權請丙○○幫你簽名）是」、「（事後何人追
    錢回去）丙○○，她打電話，當天我馬上把錢拿回去」、「
    （依你所述，你到學校領取現金至丙○○通知你繳回，時間
    相距多久）二、三天」等語（本院卷(二)第一０六至一一三頁
    ），核與證人即代乙○○簽名之楊華香於九十三年六月二十
    八日檢察事務官訊問時證述：「乙○○的簽名是我代簽沒錯
    ，是丙○○組長要我代簽的，說是乙○○本人住在玉井鄉比
    較遠的緣故」、「你本人有沒有經過乙○○的同意）沒有，
    我沒有接觸到他本人」等語（九十三年度偵字第五六四三號
    卷(一)第四一頁）相符，足證證人乙○○確實有授權被告丙○○代為處理於印領清冊簽名事宜，並於事後亦有領取二六八
    八專案代課教師鐘點費等情，則倘被告丙○○、壬○○有乘
    職務上之機會詐取財物之犯意，即可自行或委由他人偽造乙○○、辛○○、丁○○、蔡淑娟、林維楨、黃淑娟等代課教
    師之簽名，或於出納庚○○指示工友楊華香將鐘點費交由被
    告丙○○、壬○○發放時，納入己有即可，何需如此大費周
    章依序通知代課教師前來簽名及發放款項。
  (五)證人辛○○於偵查中及本院審理時固否認有授權被告丙○○
    於印領清冊上簽名乙節，然參以印領清冊中之各名代課教師
    均經被告丙○○一一電話通知到校簽名，被告丙○○並無漏
    未撥打證人辛○○之電話之理，再據證人即代辛○○簽名之
    戊○○於本院審理時證述：「（九十年底，丙○○有無打電
    話給一些代課教師，回來在印領清冊簽名）時間我忘了，但
    印像有拿電話到她坐位聯絡一些老師領錢的事情，細節我不
    清楚，電話講很久。教務處當時只有一具電話在主任桌上」
    、「（你有無在印領清冊代簽名）有」、「（代何人簽名）
    辛○○老師」、「（何人請你代簽名）丙○○」、「（丙○○如何跟你說）她打電話請代課教師領代課費，打完後，有
    些老師無法前來簽名，所以請我代簽名，否則會計室無法請
    款」、「我不清楚她打給何人，只知道在聯絡代課教師」、
    「（她打給辛○○時，你是否知道）她是在打完全部老師電
    話後，才告訴我有人無法前來，請我代簽名」、「（丙○○
    在聯絡辛○○、乙○○時，你並未注意聯絡內容）我坐在她
    對面，有聽到代課領錢的事，但沒有注意是與何人通話」、
    「（辛○○、乙○○二人是否有聯絡上，你是否知道）印象
    中有，但細節不清楚。我確實有聽到辛○○的名字，所以她
    說無法前來，我才代簽名」、「（請確認丙○○有無聯絡上
    辛○○、乙○○）我印像中聽到丙○○在電話中與對方通話
    內容，有提到辛○○、乙○○在外地，無法到校簽名，丙○○在電話中有詢問無法簽名，如何動支該筆款項」、「（既
    然有幾位老師無法到校，為何丙○○只請你簽其中一個）我
    沒有問她。她說辛○○有聯絡到，但沒有辦法到校，請我簽
    名。她當時具體說法，我沒有印像」等語明確（本院卷(二)第
    一二二頁），足證證人辛○○可能因時日久遠，而忘記被告
    丙○○有無電話聯繫簽名事宜，另輔以因被告丙○○察覺發
    放錯誤，而未通知證人辛○○領款，因此，證人辛○○對此
    事並無特別記憶，尚難遽以證人辛○○證述其未授權他人於
    印領清冊上簽名，即認被告丙○○、壬○○有乘職務上之機
    會詐領財物之犯意。
七、二六八八專案代課教師鐘點費發放錯誤乃丁○○有所疑惑，
    經被告丙○○查證後，立即偕同被告壬○○向校長甲○○報
    告
  (一)訊據證人即案發當時五王國小之校長甲○○於本院審理時證
    述：「（二六八八專案執行發生錯誤，是何人第一個向你報
    告）是丙○○、壬○○二人」、「（本案，蔡峰英有無向你
    報告）沒有」、「（丙○○向你報告二六八八專案執行錯誤
    原因）她說我不答應主任減課部分她忘記刪除，她發放款項
    就依舊資料發放。二六八八專案是教師於當年九月份開始上
    課，一直到當年十二月經費才撥下來，所以到十二月份才開
    始發放，期間很長，所以才搞錯」、「（老師發現執行錯誤
    時，你如何指示）我指示從新製作請領清冊，並請出納蔡峰
    英快速將錢收回並繳回國庫。請領清冊是何人重新製作我不
    知道」、「（被告二人補正之後，有無再向你報告後序）在
    發現錯誤當天指示快速處理，並請出納繳回國庫了。且我記
    得我通知出差之出納蔡峰英，請她快回來處理。繳回國庫後
    ，丙○○等人應該有向我報告，但我忘記是何時向我報告」
    、「（蔡峰英是否向她通知，她才知道此事）是我或我叫別
    人叫她回來，她才知道這件事」、「（丙○○發現執行錯誤
    向你報告之時間）時間應是我簽呈所批准之日」等語明確，
    核與證人丁○○於本院審理時證述：「（你在偵查中陳述你
    在領二六八八專案代課時，有向丙○○表示你沒有代那麼課
    ，為何領那麼多，是否實在）我有這麼說」、「（你向丙○○表示應該沒有領那麼多錢時，是何時間）領錢時有明確問
    。簽名時沒注意那麼多」、「（你在偵查中說是在簽名時向
    丙○○說，但丙○○說要你先簽名，她再查查看）我應該簽
    名及領錢時都有說」等語，足證被告丙○○、壬○○所述係
    因證人甲○○指示無庸為兼任行政工作之教師減課，而未執
    行乙○○、辛○○、丁○○、蔡淑娟、林維楨、黃淑娟等代
    課教師之課程表，於製作印領清冊及發放教師鐘點費之初，
    均未察覺，直至證人丁○○之提醒，經被告丙○○查證發現
    始發覺，立即偕同被告壬○○向證人甲○○報告，再依證人
    甲○○指示追回等情互為一致，足證被告二人前開所辯，應
    屬實情。
  (二)至證人庚○○於本院審理時證述其於九十年十二月二十八日
    星期五下班後在家接獲未領到錢的代課教師向其反應，未在
    印領清冊上簽名，卻有其簽名，立即於隔週星期二或星期三
    向校長甲○○報告，並告訴楊諭澄老師等語（本院卷二第一
    四八至一四九頁），業為證人甲○○否認證人庚○○曾向其
    報告，而證人楊諭澄於偵查中證述係辛○○表示教務處要用
    他的人頭乙節，然據證人辛○○於本院審理時證述「（楊諭
    澄在偵查時回答檢察官的話時說：「有一個老師辛○○，說
    教務處有用她的人頭」，有無此事）沒這回事」、「（五王
    國小是否曾借你帳戶去向教育部申請費用）沒有」等語明確
    ，再佐以本件印領清冊僅二名代課教師非經本人簽名，其一
    為授權被告丙○○處理簽名事宜之證人乙○○，已見前述，
    其二即為證人辛○○，則依證人辛○○所述既未曾向他人反
    應遭人在印領清冊上冒簽姓名，何以證人庚○○得以聽聞印
    領清冊有冒簽名之情，再者，再查被告丙○○乃於九十年十
    二月二十八日將代課教師簽名完畢之印領清冊，呈請會計己○○審核簽發支出傳票，再交由出納庚○○開立附表所示之
    支票，並於當日提示領款，倘九十年十二月二十八日前證人
    辛○○適逢在校，且看見前開印領清冊，理應會向被告丙○○詢問，且於當日受通知領取代課鐘點費，何需當日晚間大
    費周章向並無特別交情之出納庚○○反應，因此，證人庚○○、楊諭澄所為前開證述顯不合常情，已難盡信。另證人許
    麗貞固於偵查中證述：「（代課鐘點費請領表經會計己○○
    核章後到出納庚○○執行時，才向你提及有問題）對。蔡老
    師有向我反映，說後面這六位代課老師既未來上課，為何會
    編列他們的名字，而且代課時數有上限，不可能到九十六節
    數，且其中有一人的簽名明顯不符。蔡老師有先去找校長說
    ，校長說他要處理，得了幾天我與壬○○說了一句你做的事
    情任人匪夷所思，事發數天後，校長就向出納說教務處那邊
    電腦操作錯誤，要把錢還回去，就要出納寫還公庫的單子」
    等語，然證人許麗貞並未參與二六八八專案代課教師鐘點費
    發放之審核，且所述關於印領清冊之記載內容均係聽聞證人
    庚○○所轉述，而非親自見聞者，且據證人庚○○、楊諭澄
    之證述僅證人辛○○曾向證人庚○○反應，而證人許麗貞卻
    證述證人庚○○向其表示乙○○、辛○○、丁○○、蔡淑娟
    、林維楨、黃淑娟等人均未到校上課而領取代課教師鐘點費
    ，顯然與證人庚○○證述內容互有出入，故所為前開證述尚
    難遽採為不利被告之認定，足徵被告丙○○、壬○○經證人
    丁○○之提醒察覺後，主動向證人甲○○報告，再依證人甲○○指示追回溢發款項，並非因證人庚○○發覺報告證人甲○○後，被告丙○○、壬○○始被動追回款項，益證被告丙○○、壬○○並無乘職務上之機會詐取財物之犯意。
八、被告二人並未決定以現金發放代課教師鐘點費
  (一)證人即至公庫領取二六八八專案款項三十七萬四千四百元之
    工友楊華香於偵查中具結證述：「（後來二六八八專案經費
    」出納蔡老師有簽具一張三十七萬餘元之支票，要你在農會
    領款）是的，有」、「（領回，如何處理）交給出納蔡老師
    ，他要我直接交給教務處，我就將錢交給壬○○教務主任或
    教學組長丙○○，但時日已久，我忘了究竟交給他二人中的
    哪一位」等語（九十三年度偵字第五六四三號卷(一)第四四至
    四五頁），再參以證人即案發當時會計己○○於本院審理時
    證述：「（薪資現金發放或轉帳由何人決定）是出納決定。
    薪資由出納審核，再由我開傳票。法規沒有規定發放要以轉
    帳或現金。但同事有人傾向要拿現金，但如果是縣政府發放
    ，一律是轉帳，但如果是學校代收、代辦經費發放，則有可
    能發現金。二六八八專案是代辦經費」等語，足證被告丙○○、壬○○並無法自行選擇代課教師鐘點費發放之方式，而
    係由出納庚○○決定。
  (二)另輔以二六八八專案代課老師授課鐘點費支付方式，究應以
    支票或現金方式發放，並無規定，有臺南縣政府於九十五年
    三欲六日以府教學字第０九四０二六二一九０號函覆本院屬
    實，有該函在卷可按（本院卷二第三六至四五頁）因此，證
    人庚○○、蕭正一、許麗貞於偵查中證述代課鐘點費必須以
    轉帳方式撥入代課教師帳戶，不可能發放現金等情，顯與事
    實不符，益證以現金方式發放代課教師鐘點費及交由被告丙○○、壬○○等人發放鐘點費均係因出納庚○○之決定，而
    非被告丙○○、壬○○等人之要求，倘被告丙○○、壬○○
    有詐領財物之犯意，何以未要求將鐘點費以現金方式發行。
    況被告丙○○亦依印領清冊之順序發放予乙○○等人，業經
    證人乙○○、丁○○、蔡淑娟、林維楨、黃淑娟等人於偵查
    中及本院審理時具結證述明確，足證被告丙○○、壬○○等
    人雖因疏未刪除未執行之課程表，但並未將因此誤領之代課
    教師鐘點費納為己有，益徵被告丙○○、壬○○並無利用職
    務上機會詐取財物之故意。
  (三)況被告丙○○製作二六八八專案印領清冊於九十年十二月二
    十八日請領代課教師鐘點費之同時，另有製作「新世紀卓越
    教育」教師鐘點費共計八萬九千六百元之印領清冊並提出經
    費動支請示單，於九十年十二月二十八日呈請會計己○○審
    核（偵查卷(一)第一二四至一二六頁），經出納庚○○簽發如
    附表編號二之支票予被告丙○○（九十三年度偵字第五六四
    三號卷(二)第一０二至一０三頁），亦交由被告丙○○以現金
    發放，此有五王國小九十四年七月二十九日以校小人字第０
    九四００００四三六號函檢送之支出傳票、經費動支請示單
    、支票各一份在卷可憑（本院卷(一)第六四、七二至七四頁）
    ，再佐以五王國０九四００００四三六號函檢送之五王國小
    現金出納備查簿之記載，九十年學年間以現金支付之項目中
    ，諸如：托育鐘點費、托育加班費等教師鐘點費、桌球營教
    練費、講師鐘點費（九十三年度偵字第五六四三號卷(一)第一
    九０至二００頁），均以現金發放，而非以轉帳方式處理教
    師鐘點費，並有五王國小九十四年十月二十四日以校小人字
    第０九四０００一一三五號函檢送之九十年度以現金支出之
    資料在卷可佐（本院卷(一)第一九五至二三四頁），益證被告
    丙○○、壬○○以現金發放而未以轉帳方式處理代課教師鐘
    點費，除了非其等決定外，亦與五王國小處理鐘點費發放之
    習慣無違，並不能以其等以現金方式發放代課教師鐘點費即
    認有乘職務上之機會詐取財物之犯意。
九、第查，證人己○○於本院審理時固證述：「（「二六八八專
    案」的印領清冊，丙○○或壬○○拿給你時，有無附何資料
    ）我記得是沒有。因已全部簽名蓋章，依誠信原則，就表示
    有代班」、「（當時沒有附代課老師的課程表）沒有。」、
    「（印領清冊應根依何資料製作）主要是簽到表，也有依據
    課表。我只看有無簽名，至於其他部分不是我的職責」、「
    （偵查中你陳述印領清冊本來沒有附課程表等附件，是事後
    才補給你，是何意）當時我聽到風聲，我很緊張，所以才向
    丙○○要課程表，好瞭解一下。但一開始印領清冊是沒有附
    表沒有錯」、「（製作印領清冊是否以簽到來審核比較準）
    是。這樣會比較知道有無去上課。我想有無上課應該人事比
    較清楚。」等語，然查被告丙○○於九十年十二月二十八日
    製作之二六八八專案、「新世紀卓越教育」教師鐘點費印領
    清冊暨經費動支請示單，呈請會計己○○審核通過時，並經
    出納庚○○簽發支票予以動用之過程，均未提出代課教師簽
    到簿或課程表作為附件，此有前開印領清冊暨動支請示單、
    支票在卷可按，倘被告丙○○所為二六八八專案代課教師經
    費請領所需文件，有所不備，何以均通過會計單位之審核，
    況會計單位對於經費請領程序、所需證明文件或應依何種公
    文流程或會計原則辦理，負有審核之義務，倘承辦人員製作
    之初有所疏失，會計單位應予已要求，而非事後認被告丙○○疏未以簽到退簿或課程表作為請領經費之附件，經會計己○○於案發後要求予以補正，即認被告丙○○、壬○○有詐
    取財物之犯意。
十、查被告丙○○經丁○○反應發現錯誤後，立即向校長甲○○
    報告並追回溢發之十四萬一千九百六十元款項乙情，業經證
    人甲○○、乙○○、丁○○、蔡淑娟、林維楨、黃淑娟等人
    證述明確，而被告丙○○亦重新辦理經費動支請領程序，將
    原製作之印領清冊關於乙○○、辛○○、丁○○、蔡淑娟、
    林維楨、黃淑娟部分刪除，再修正請領經費為二十三萬二千
    四百四十元後，於九十年一月九日交由出納庚○○製作收入
    憑證，並於當日繳入臺南縣永康市農會代理永康市公庫，翌
    日由會計己○○製作收入傳票及登錄於現金出納備查簿，此
    有收入憑證、送款憑單回單、收入傳票各一紙在卷可稽（九
    十三年度偵字第五六四三號卷(一)第一三六至一三七、一九三
    頁），並經證人己○○於本院審理時證述：「 (提示聲搜卷
    第十五頁之印領清冊是否你所述經更正後讓你製作傳票）是
    。我剛開始所作支出傳票金額是三十七萬四千四百元，後來
    因為印領清冊更正金額應為二十三萬二千四百四十元，所以
    我就該差額另作一份收入傳票，並沒有在前開支票傳票上重
    新更正」、「（提示他字卷第八七頁之收入憑證是何用）即
    我先前所稱差額另作之收入傳票。製作當時是九十一年一月
    九日」等語屬實，足證被告丙○○於九十年十二月二十八日
    製作印領清冊暨動經經費請示單，當日領到經費，並進行代
    課教師鐘點費之發放，至發現錯誤，辦理款項追回，於九十
    一年一月九日存入公庫，期間僅十三日，扣除期間九十年十
    二月二十九日、三十日、九十一年一月一日、二日、五日、
    六日，共計六天係星期假日，工作天僅餘七天，倉促之間，
    執行過程或有缺失，但仍與貪污治罪條例第五條第一項第二
    款、刑法第二百十三條之構成要件有間，無法以該罪相繩。
十一、承上各節，被告丙○○為執行二六八八專案，為減少一般教
    師及兼行政工作之教師之授課節數，於九十年九月開學之初
    即規劃代課教師之授課課程表，並將乙○○、辛○○、丁○○、蔡淑娟、林維楨、黃淑娟等人分配予為兼行政工作之教
    師代課，嗣因校長甲○○指示無需為兼行政工作之教師減少
    授課節數，故未予執行乙○○等六人部分之課程表，遲至九
    十年十一月三十日二六八八專案經費撥入五王國小後，倉促
    之間，被告丙○○疏未留意乙○○、辛○○、丁○○、蔡淑
    娟、林維楨、黃淑娟等六名代課教師之課程表未予執行，仍
    依序通知該六名代課教師到校或授權於印領清冊上簽名完畢
    後，被告丙○○於九十年十二月二十八日將印領清冊暨經費
    動支請示單呈請會計己○○審核通過，再由出納庚○○簽發
    支票，工友楊華香領取支票款後，經庚○○指示交由被告丙○○依序發放鐘點費，直至代課教師丁○○之反應，始發現
    錯誤，立刻辦理款項追回，並於九十一年一月九日旋即繳入
    公庫等情，業經證人甲○○、乙○○、丁○○、蔡淑娟、林
    維楨、黃淑娟、楊華香、己○○等人證述明確，核與被告丙○○、壬○○前開抗辯互屬一致，至公訴人所舉之證據，均
    無法證明被告丙○○、壬○○有何明知不實之事項，而故意
    登載於職務上所掌之公文書，以及其等有何利用職務上之機
    會詐取財物之犯意，因此，不能遽此被告丙○○、壬○○執
    行公務之疏失，即遽認被告二人有何刑法第二百十三條、貪
    污治罪條例第五條第一項第二款之犯行。
十二、至檢察官於九十五年七月十九日以證人庚○○、甲○○、己○○證述部分內容，互有出入，聲請再次傳訊三名證人進行
    對質，然查前開三名證人各自於檢察官偵查時至本院審理時
    所為之證述內容均屬一致，至何人證言較屬可採，尚有其他
    證據可供參照，足供本院形成心證，故無再次傳訊之必要，
    附此敘明。
十三、綜上所述，公訴人認被告丙○○、壬○○涉犯貪污治罪條例
    第五條第一項第二款、刑法第二百十三條之罪嫌所憑之證據
    資料，經本院調查證據結果，並不能證明被告二人有前開犯
    罪之故意，此外，復無其他積極證據可資證明被告確有公訴
    人所指犯行，則按犯罪事實應以證據為其認定基礎，如積極
    證據不足以證明被告犯罪，而依調查所得資料，在一般生活
    經驗上尚非不得另為其他有利被告之推定，本於罪疑惟輕法
    則，即應依法為無罪判決之諭知。
據上論斷，應依刑事訴訟法第三百零一條第一項，判決如主文。
本案經檢察官周俞宏到庭執行職務。
中    華    民    國    95    年    9    月     15   日
                  刑事第九庭    審判長法  官  蔡奇秀
                                      法  官  楊佳祥
                                      法  官  黃欣怡
以上正本證明與原本無異。
如不服本判決，應於收受送達後10日內向本院提出上訴書狀。
                                      書記官  陳怡吟
中    華    民    國    95    年    9    月     15   日
附表：出納庚○○所簽發之臺南縣公庫專戶存款支票
    ┌─┬───┬────┬─────┬───┬──────┬─────┐
    │  │發票日│票面金額│票據號碼  │受款人│提示日期    │備     註 │
    ├─┼───┼────┼─────┼───┼──────┼─────┤
    │  │90年12│374,400 │NB0000000 │丙○○│90年12月28日│2688專案代│
    │1 │月28日│元      │號        │      │            │課教師鐘點│
    │  │      │        │          │      │            │費        │
    ├─┼───┼────┼─────┼───┼──────┼─────┤
    │2 │同上  │89,600元│NB0000000 │丙○○│同上        │新世紀卓越│
    │  │      │        │號        │      │            │教育計畫教│
    │  │      │        │          │      │            │師鐘點費  │
    └─┴───┴────┴─────┴───┴──────┴─────┘


司法院資訊處製作；財團法人民間司法改革基金會備份。
